臺灣高雄地方法院刑事判決　　　　　　 94年度簡上字第255號
上　訴　人　臺灣高雄地方法院檢察署檢察官
被　　　告　甲○○　男　24歲（民國70年4月2日生）
上列上訴人因被告詐欺案件，不服台灣高雄地方法院94年度簡字
第1159號，中華民國94年3 月7 日第一審判決（聲請簡易判決處
刑案號：台灣高雄地方法院檢察署93年度偵字第2539號），提起
上訴，本院管轄之第二審合議庭，裁定以簡式審判程序判決如下
：
    主  文
上訴駁回。
    事  實
一、甲○○明知國內社會上詐騙集團或不法份子為掩飾其不法行
    徑避免執法人員之追究，利用他人之存款帳戶轉帳之事層出
    不窮，而提供自己之金融帳戶之存摺、提款卡及印鑑章予他
    人使用，可能被詐騙集團所利用，以遂行渠等詐欺犯罪之目
    的，竟仍容任所提供之帳戶可能被詐騙集團用以詐欺取財結
    果之發生，竟依據報紙上刊登「借錢不用還」之廣告所載之
    聯絡方式，聯絡一姓名、年籍不詳自稱「黃進隆」之成年男
    子，而基於幫助他人實施詐欺取財犯罪之不確定故意，於92
    年6 月9 日至高雄縣鳳山市○○路224 號聯邦商業銀行鳳山
    分行（以下簡稱聯邦銀行鳳山分行）開設帳號000000000000
    號之活期儲蓄存款帳戶後，即在聯邦銀行鳳山分行附近，將
    上開帳戶之存摺、金融卡、密碼資料，提供予該姓名、年籍
    不詳自稱「黃進隆」之成年男子使用，並收取「黃進隆」所
    交付之新台幣（下同）3,000 元。嗣於92年7 月11日上午10
    時許，乙○○接獲該自稱「黃進隆」之男子所屬詐騙集團某
    一年籍姓名不詳自詡係行政院衛生署人員王小姐之女子謂：
    「政府為防SARS，每家均可補助1 萬元。」，並留下聯絡電
    話：（07）0000000 。乙○○信以為真，乃撥打該電話查詢
    ，此時對方出現一位自稱為劉先生者謂：「你的註冊號碼為
    99892，請打（07）0000000號電話查詢」。乙○○復撥打該
    電話，對方由一位自詡為周主任之女子接聽並稱：「我會打
    我的行動電話與你聯絡，你去屏東郵局25支局轉帳，我會在
    電話中教你操作轉帳，如果畫面沒有出現娃娃，則表示沒有
    轉帳成功」，乙○○不疑有他，於同日上午10時許持其台灣
    銀行之金融卡至屏東市○○路之屏東郵局第25支局附設之自
    動櫃員機，依對方之指示操作鍵盤，而以提款機匯款方式，
    分13次將99,892元、99,892元、9,892元、99,892元、99
    ,892 元、99,892元、99,892元、99,892元、99,892元、99
    ,892 元、99,892元、99,892元、99,892元，共計1,208,59
    6元匯款轉帳至甲○○之聯邦銀行帳戶內，最後對方則告以
    ：「很抱歉，轉帳未能成功。」而掛掉電話，嗣乙○○返家
    經核對交易明細後，始知受騙。
二、案經高雄市政府警察局移送移送台灣高雄地方法院檢察署檢
    察官偵查起訴。
    理  由
一、本件被告甲○○所犯係死刑、無期徒刑、最輕本刑為3 年以
    上有期徒刑以外之罪，被告就被訴事實為有罪之陳述，經審
    判長告知簡式審判程序之旨，並聽取公訴人及被告之意見後
    ，經本院合議庭裁定進行簡式審判程序，合先敘明。
一、訊據被告對上述事實坦承不諱，且被害人乙○○因詐欺集團
    成員施以詐術佯稱發放補助費用，而陷於錯誤匯款被告所有
    之前開聯邦銀行帳戶一情，業據證人即被害人乙○○證述綦
    詳，並有被害人乙○○之臺灣銀行活期儲蓄存款明細、被告
    之上開聯邦銀行帳戶未登摺帳項查詢清單、及聯邦銀行之開
    戶資料影本在卷足稽。再按金融帳戶為個人理財之工具，申
    請開設金融帳戶並無任何特殊之限制，一般民眾只須提出存
    款帳戶使用，此乃眾所週知之事實，且依一般人之社會生活
    經驗，倘係合法收入，本可自行向金融機構開戶使用，而無
    蒐集他人帳戶之必要，苟見他人不自行申請開立帳戶而蒐集
    不特定人之帳戶使用，衡情應可知悉被蒐集之帳戶係被利用
    為與財產有關之犯罪工具。又邇來，利用人頭帳戶作為出入
    帳戶，而向不特定民眾詐取金錢之犯罪案件層出不窮，且經
    媒體廣為披載，被告行為時已年滿十八歲，係智力成熟之人
    ，對此應知之甚詳，況被告係依據報紙上「借錢不用還」廣
    告刊登之聯絡方式，聯絡「黃進隆」，經「黃進隆」表示要
    銀行存褶、印章、提款卡，並當場交付3,000元予被告，此
    等行為客觀上均非正常貸款流程，被告現就讀海洋學院，為
    受過高等教育之人，且已有多次貸款經驗，此為被告所自承
    ，對該自稱「黃進隆」之人顯非代辦貸款而係藉上開廣告徵
    求銀行帳戶應有知悉，然被告仍將甫開設之聯邦銀行帳戶存
    摺及提款卡、密碼等提供予「黃進隆」使用，並收受「黃進
    隆」交付之3,000元，且容任該「黃進隆」之人將之做為犯
    罪用途，是其對該「黃進隆」之人所屬之犯罪集團將利用該
    帳戶，用於犯罪之使用，顯有預見其發生，且並不違背其本
    意，足見被告應有幫助該犯罪集團利用上開帳戶作為詐欺取
    財不法使用之不確定故意存在，要屬無疑。綜上，本案事證
    已臻明確，被告上揭犯行，洵堪認定，應予依法論科。
三、按刑法上之幫助犯，係對於犯罪與正犯有共同之認識，而以
    幫助之意思，對於正犯資以助力，而未參與實施犯罪之行為
    者而言（最高法院75年度台上字第1509號、84年度台上字第
    5998號、88年度台上字第1270號判決參照）。是以，如未參
    與實施犯罪構成要件之行為，且係出於幫助之意思提供助力
    ，即屬幫助犯。被告提供上開帳戶之存摺及提款卡予「黃進
    隆」之人使用，使該「黃進隆」所屬之詐騙集團成員向被害
    人施用詐術，匯款至被告上開帳戶內，而遂行詐欺取財之犯
    行，然被告單純提供帳戶供人使用之行為，並不等同於向被
    害人施以欺罔之詐術行為，且亦無證據證明被告有參與詐欺
    取財犯行之構成要件行為，是被告提供帳戶之存摺及提款卡
    供人使用之行為，對於該詐騙集團遂行詐欺取財犯行，資以
    助力，核其所為，係犯刑法第339 條第1 項詐欺取財罪之幫
    助犯。依刑法第30條第2 項規定按正犯之刑減輕之。原審因
    而適用刑法第30條第2 項、第339 條第1 項、第41條第1 項
    前段、罰金罰鍰提高標準條例第1 條前段、第2 條之規定，
    並審酌被告提供帳戶以便他人詐取被害人財物之犯罪危害，
    被告素行良好，及實際所得利益僅3,000 元等一切情狀，量
    處被告有期徒刑3 月，並諭知易科罰金之折算標準。經核其
    認事用法並無不當，量刑亦無不妥，公訴人上訴意旨指摘原
    判決量刑過輕，為無理由，應予駁回。
據上論斷，應依刑事訴訟法第455 條之1 第1 項、第3 項、第36
4 條、第273 條之1 第1 項、第368 條，判決如主文。
中　　華　　民　　國　　94　　年　　7 　　月　　6 　　日
                  刑事第十六庭  審判長法　官  施柏宏
                                      法　官  洪能超
                                      法  官  陳億芳
以上正本證明與原本無異。
不得上訴。
中　　華　　民　　國　　94　　年　　7 　　月　　12　　日
　　　　　　　　　　　　　　　　　　　書記官  林國龍
